【裁判字號】    95,訴,1011
【裁判日期】    951103
【裁判案由】    毒品危害防制條例
【裁判全文】
臺灣士林地方法院刑事判決              95年度訴字第1011號
公  訴  人  臺灣士林地方法院檢察署檢察官
被      告  甲○○
上列被告因毒品危害防制條例案件，經檢察官提起公訴（95年度
毒偵字第1276號），及請求併案審理（台灣台北地方法院檢察署
95年度毒偵字第2461號）經本院訊問被告後，被告為有罪之陳述
，本院合議庭裁定認本件宜由受命法官獨任進行簡式審判程序，
判決如下：
    主  文
甲○○施用第一級毒品，累犯，處有期徒刑柒月。又施用第二級
毒品，累犯，處有期徒刑陸月，扣案之安非他命壹包（毛重零點
公克，淨重零點壹公克）沒收銷燬之，吸食器壹支沒收。應執
行有期徒刑拾月，扣案之安非他命壹包（毛重零點公克，淨重
零點壹公克）沒收銷燬之，吸食器壹支沒收。
    事實及理由
一、本件犯罪事實為：
１、甲○○曾於民國94年2 月間，因施用毒品案件，經法院裁定
    送勒戒處所觀察、勒戒，認無繼續施用毒品傾向，經台灣桃
    園地方法院檢察署檢察官於94年3 月29日執行完畢釋放出所
    ，並於94年3 月28日以94年度毒偵字第1490號為不起訴處分
    確定。又於94年間，因毒品、竊盜等案，經法院先後判處有
    期徒刑4 月、6 月確定，分別於95年5 月29日、95年5 月30
    日易科罰金執行完畢。
２、詎仍不知檢束行為，於上開觀察、勒戒執行完畢釋放後5年
    內，基於施用第一級毒品海洛因之犯意，於95年6 月27日為
    警查獲採尿前回溯5 日內之某時，在桃園市○○路某處，以
    摻有海洛因吸香煙方式，施用海洛因1 次。
３、另基於反覆持續施用第2 級毒品安非他命之犯意，自95年3
    月間某日起至95年9 月6 日止，在台北市內湖區○○○路○
    段123 巷80弄某工地內及桃園縣桃園市○○街42巷5 號5 樓
    住處，吸用安非他命多次。
４、嗣95年6 月27日為警查獲扣得安非他命吸食器1 支，再於95
    年9 月8 日為警查獲扣得安非他命1 包（毛重0.3 公克，淨
    重0.1 公克）。
二、本件犯罪事實之證據除引用檢察官起訴書之記載外，另補充
    如下：
    1 併案卷所附台北市政府警察局中山分局毒品初步鑑驗報告
      書、安非他命照片、台灣尖端先進生技醫藥股份有限公司
      95年9月22日濫用藥物檢驗報告。
    2 被告於併案之偵查中坦承自95年6 月間起，開始吸用安非
      他命之事實。
    3 本件犯罪事實，業據被告在本院訊問時坦白承認。
三、被告施用海洛因行為之有關刑法新舊法適用的問題：
    被告施用第一級毒品海洛因行為時之刑法第47條規定「受有
    期徒刑之執行完畢，有期徒刑以上之罪者，為累犯，加重本
    刑至2 分之1 」。而95年7 月1 日施行之刑法第47條第1 項
    則規定「受徒刑之執行完畢，或一部之執行而赦免後，5 年
    以內故意再犯有期徒刑以上之罪者，為累犯，加重本刑至2
    分之1 」。本件被告為故意犯，不論依修正前或修正後之刑
    法第47條累犯規定要件，被告均構成累犯，就其而言無有利
    或不利之情形，不生新舊法比較問題，應適用被告行為時之
    刑法第47條規定。
四、有關被告吸用安非他命行為，本院的意見：
１、查刑法第56條連續犯規定，已於94年1 月7 日修正公布刪除
    ，並自95年7 月1 日施行。修正前刑法之連續犯，通說認為
    乃該當於數個構成要件，僅立法上，於裁判時論以一罪，故
    其通常情形，於刑法修正後，應認屬數罪併罰之類型。刑法
    修正前，司法實務向來認為行為人於密接時、地所實行之多
    次施用毒品行為，概論以連續犯，但考其行為本質，係行為
    人原已預定有數同種類之行為，且將反覆實行之意，其犯罪
    特質本含有反覆實行數自然行為之犯罪計畫，本得評價為包
    括一罪，於修正後刑法廢除連續犯，應有轉向之思考，非當
    然構成數罪。是多次施用毒品的行為，究為數罪或實質上之
    包括一罪，應依具體個案的不同，分別論之。
２、毒品本具成癮性之特質，本件被告自95年3 月間起至同年9
    月6 日止，期間多次吸用安非他命，足認被告施用毒品已然
    成癮，而具備反覆施用之本質，依社會通念於客觀上符合一
    個反覆、延續性行為的觀念，在刑法評價上，應僅成立實質
    上之包括一罪。
３、本案被告施用安非他命的最後時間是95年9 月6 日，在刑法
    修正施行以後，應適用修正後刑法，此部分即無新舊法比較
    的問題。
五、核被告的行為，是犯毒品危害防制條例第10條第1 項之施用
    第1 級毒品罪及同條例第10條第2 項之施用第2 級毒品罪。
    被告多次施用安非他命，如前所述，為實質上一罪，起訴書
    認依修正前刑法第56條規定，論以連續犯，容有未洽。被告
    曾於94年間，因毒品、竊盜等案，經先後判處有期徒刑4 月
    、6 月確定，分別於95年5 月29日、95年5 月30日易科罰金
    執行完畢，有台灣高等法院被告前案紀錄表在卷可稽，其於
    受有期徒刑執行完畢後，5 年以內再故意犯有期徒刑以上本
    件之2 罪，均為累犯，均應依刑法第47條規定加重其刑。所
    犯上開2 罪，犯意各別且行為互殊，應分論併罰。
六、爰審酌被告經觀察勒戒後，未能戒除毒品再犯本件之罪，顯
    然無法杜絕毒品誘惑，念其犯罪後至本院開庭時尚知坦承犯
    行之態度，以及施用毒品屬自殘行為等情，分別量處如主文
    所示之刑，並依刑法第2 條第1 項、修正前刑法第51條第5
    款規定，定其應執行之刑。扣案之安非他命1 包（毛重0.3
    公克，淨重0.1 公克），為查獲之毒品，應依毒品危害防制
    條例第18條第1 項前段規定宣告沒收銷燬，而吸食器1 支，
    為被告所有供吸用安非他命之物，業據其供承在卷，應依刑
    法第38條第1 項第2 款規定宣告沒收。
七、至台灣台北地方法院檢察署檢察官請求就被告於95年9 月6
    日吸用安非他命之行為予以併案審理，以及本件起訴書所載
    犯罪事實以外之被告吸用安非他命的行為，因與本件起訴之
    犯罪事實，為實質上一罪關係，本院應併予審究，附此說明
    。
八、依刑事訴訟法第273 之1 第1 項、第299 條第1 項前段、第
    310 條之2 、第454 條，毒品危害防制條例第10條第1 項、
    第2 項、第18條第1 項前段，刑法第2 條第1 項、第11條、
    第47條第1 項、第38條第1 項第2 款、修正前刑法第47條、
    第51條第5款，判決如主文。
九、本案經檢察官林宏松到庭執行職務。
十、當事人如不服本判決，應於判決送達後10日內，向本院提出
    上訴狀。
中    華    民    國    95    年    11    月   3      日
                  刑事第四庭  法  官      蘇嫊娟
以上正本證明與原本無異。
如不服本判決，應於判決送達後10日內，向本院提出上訴狀。
                              書記官      陳慧玲
中    華    民    國    95    年    11    月    6     日
附錄本案論罪科刑法條：
毒品危害防制條例第10條
施用第一級毒品者，處 6 月以上 5 年以下有期徒刑。
施用第二級毒品者，處 3 年以下有期徒刑。
毒品危害防制條例第18條
查獲之第一、二級毒品及專供製造或施用第一、二級毒品之器具
，不問屬於犯人與否，均沒收銷燬之；查獲之第三、四級毒品及
製造或施用毒品之器具，無正當理由而擅自持有者，均沒入銷燬
之。但合於醫藥、研究或訓練之用者，得不予銷燬。
前項合於醫藥、研究或訓練用毒品或器具之管理辦法，由法務部
會同行政院衛生署定之。


司法院資訊處製作；財團法人民間司法改革基金會備份。
